【裁判字號】    97,重訴,135
【裁判日期】    980731
【裁判案由】    侵權行為損害賠償
【裁判全文】
臺灣臺北地方法院民事判決             97年度重訴字第135號
原      告  甲○○
            丙○○
共      同
訴訟代理人  林聖鈞律師
被      告  乙○○
訴訟代理人  江肇欽律師
            黃淑琳律師
上列當事人間請求侵權行為損害賠償事件，經本院刑事庭以96年
度重附民字第45號裁定移送民事庭審理，本院於民國98年7月10
日言詞辯論終結，判決如下：
    主  文
被告應給付原告甲○○新臺幣捌拾肆萬陸仟元，原告丙○○新臺
幣壹佰零肆萬元，及各自民國九十六年四月十日起至清償日止，
按年息百分之五計算之利息。
訴訟費用由被告負擔十分之三，原告甲○○負擔十分之三，餘由
原告丙○○負擔。
本判決於原告甲○○以新臺幣貳拾捌萬貳仟元，原告丙○○以新
臺幣參拾肆萬柒仟元分別為被告供擔保後，各得假執行。但被告
如分別以新臺幣捌拾肆萬陸仟元、新臺幣壹佰零肆萬元為原告甲○○、丙○○預供擔保，各得免為假執行。
    事實及理由
壹、程序方面：
    按訴訟中有犯罪嫌疑牽涉其裁判者，法院得在刑事訴訟終結
    前，以裁定停止訴訟程序，民事訴訟法第183 條固定有明文
    ，惟所謂訴訟中有犯罪嫌疑牽涉其裁判，係指在民事訴訟繫
    屬中，當事人或第三人涉有犯罪嫌疑，足以影響民事訴訟之
    裁判，非俟刑事訴訟解決，民事法院即無從或難於判斷者而
    言，僅當事人或第三人於訴訟繫屬中涉有偽造文書、證人偽
    證、鑑定人為不實之鑑定等罪嫌，始足當之（最高法院30年
    度抗字第105號、79年臺抗字第218號判例參照）。本件被告
    以其所涉強盜案件雖經檢察官提起公訴，並經本院96年度訴
    字第381號及臺灣高等法院96年度上訴字第5303號判決有罪
    在案，惟其已向最高法院提起上訴，請求本院於該刑事案件
    終結前，暫停訴訟程序，然被告是否有侵權行為此一事實認
    定，本院非不得審酌兩造之主張及調查證據之結果自行判斷
    ，不受另案所認定事實之拘束，況被告所涉強盜犯行，係本
    件民事訴訟繫屬前所發生事由，並非訴訟中涉有犯罪嫌疑，
    核與前開規定不符，是本院認本件尚無停止訴訟程序之必要
    ，合先敘明。
貳、實體方面：
一、原告起訴主張：
  （一）被告與數名不詳男子共同基於意圖為自己不法所有之犯
        意聯絡，於民國95年10月18日下午4、5時許，在臺北縣
        板橋市○○○路8號3樓房屋內，私行拘禁原告甲○○及
        丙○○，藉詞原告甲○○與被告間關於房地買賣價差問
        題、大電被剪、電扶梯破洞未補及管線施工不當造成裝
        潢損害等民事糾紛，要求原告甲○○賠償，並恫稱：「
        我從今天開始就出運，你就開始倒楣」等語，其中1名
        不詳男子將狀似手槍之不明物體，插置於左褲腰內，另
        名綽號「小胖」之男子則向原告甲○○恫稱：「限5分
        鐘內展現誠意，否則先斷1隻手，再斷1隻腳，再將生殖
        器切掉」、「如果再不配合，會把頭剁掉」等語，被告
        繼而喝令原告甲○○承諾賠償新臺幣（下同）2700萬元
        ，原告甲○○不從，被告即拍桌洩忿，復指使數名不詳
        男子分持預先備妥之刀械、棍棒、雙節棍等，輪番趨前
        朝原告甲○○揮舞甩動、作勢毆打，並出言威嚇：「要
        好好配合，如果沒有好好配合，會讓你斷手斷腳，再將
        生殖器切掉，如果再不配合，會把頭剁掉」等語，致使
        原告甲○○心生畏懼，同意賠償被告2700萬元，及賠償
        褚明男850萬元。
  （二）上開賠償金額既定，被告及數名不詳男子隨即要求原告
        甲○○提供不動產資料及BMW廠牌、車號0007-DW號自用
        小客車1輛、身分證、汽機車駕照，及命原告丙○○交
        付身分證，原告甲○○並同意提供其所有位於臺北縣淡
        水鎮○○路50巷10弄3號房地及上開車輛抵償，被告進
        而威嚇原告甲○○稱：「在場兄弟都很辛苦，要體恤他
        們，當場拿現金展現誠意，如果沒有，就要修理你」等
        語，再由數名不詳男子喝令原告甲○○提供金融卡及其
        密碼，至使原告甲○○不能抗拒，而交付其所有之中國
        信託商業銀行正義分行帳戶（帳號：000000000000號）
        、臺灣土地銀行北三重分行帳戶（帳號：000000000000
        號）及臺灣土地銀行敦化分行帳戶（帳號：0000000000
        00號）金融卡並告知密碼後，隨即由黃家盛等人持以提
        領上開土地銀行敦化分行帳戶存款2萬元、1萬5000元、
        3000元及中國信託商業銀行正義分行帳戶款項8000 元
        ，合計4萬6000元，但「小胖」等人認款項過少而深感
        不滿，作勢欲毆打原告甲○○，原告丙○○見狀，亦不
        能抗拒而交付其所有之中國信託商業銀行板橋分行帳戶
        （帳號：000000000000號）金融卡並告知密碼後，旋由
        黃家盛等人持以提領款項合計24萬元。
  （三）其間，於95年10月18日晚間7時許至9時許，訴外人李宗
        螢、宋先賚、謝雨杉、李俊傑及李洪熠等人陸續到場，
        渠等與被告及上開不詳男子10餘人共同基於意圖為自己
        不法利益、不法所有之犯意聯絡，由被告指使數名不詳
        男子分持上開刀械、棍棒、雙節棍等兇器，輪番趨前朝
        原告甲○○揮舞，並在旁來回走動助勢，出言威嚇：「
        要好好配合」、「限5分鐘內展現誠意，否則先斷1隻手
        ，再斷1隻腳，再將生殖器切掉」、「如果再不配合，
        會把頭剁掉」等語，而以上開強暴、脅迫方式，威逼原
        告甲○○簽立本票、保管條及汽車讓渡書，被告復指示
        謝雨杉命原告甲○○交出所戴之勞力士手錶，原告甲○○及丙○○見渠等人多勢眾，心生畏懼，喪失意思自由
        而不能抗拒，遂當場由原告甲○○交付該只手錶予謝雨
        杉，並依令簽發面額合計2700萬元之本票10紙，暨書立
        內容為：「本人甲○○於94年7月10日向鄭凱文收到現
        金2700萬元正，並於95年10月18日還款2700萬元正給鄭
        凱文」字樣之保管條1紙，及內容略以：「本人甲○○
        於95年10月18日因積欠鄭凱文2700萬元正，把汽車牌照
        號碼0007-DW車主悅視美品行……本人甲○○願意讓渡
        此汽車給鄭凱文先生，絕無異議」等字樣之汽車讓渡書
        1紙，再由被告命原告丙○○以保證人名義，在上開保
        管條及汽車讓渡書上簽名後，交付被告收執，另被告再
        推由黃家盛等人持原告丙○○之上開金融卡領取款項合
        計12萬元後，攜回交由被告點收，被告再交由宋先賚負
        責朋分予在場之不詳男子等數人。
  （四）被告得手後，復指示謝雨杉等人強押原告甲○○及丙○○返回渠等淡水住處拿取前開原告甲○○之車輛及淡水
        房地所有權狀，並喝令原告甲○○不得報警，同時恫稱
        ：「如果報警，會請2、300個兄弟去找你，我們不怕警
        察，我們兄弟事後會不斷去找你，讓你無法過下去」等
        語，復叮囑謝雨杉等人在尚未取得原告甲○○之車輛及
        房地所有權狀之前，不得釋放原告甲○○及丙○○，嗣
        95年10月19日凌晨1時30分許，由某不詳男子駕車搭載
        原告甲○○、訴外人李俊傑、李宗螢及另一名不詳男子
        ，謝雨杉則駕車搭載原告丙○○及訴外人李洪熠，強押
        原告甲○○及丙○○前往渠等淡水住處，拿取原告甲○○之上開車輛後，旋由謝雨杉駕車搭載原告丙○○，某
        不詳男子駕車搭載原告甲○○、訴外人李洪熠、李宗螢
        及另1名不詳男子，強押原告甲○○及丙○○至臺北縣
        三重市○○路○段282號之「薇風馥麗飯店」投宿，將渠
        等私行拘禁於509室，由同房之謝雨杉及李俊傑就近監
        控、看管，李洪熠、李宗螢及該2名不詳男子則住宿於
        510室。嗣宋先賚於同日上午5時許趕赴該飯店509室，
        要求原告甲○○提供上開淡水房地向地下錢莊抵押借款
        償還上開本票債務，繼而由李俊傑及李洪熠於同日上午
        9時許，強行將原告甲○○帶往臺北縣淡水鎮戶政事務
        所申領印鑑證明，謝雨杉則強押原告丙○○至臺北縣板
        橋市公所停車場拿取上開淡水房地之土地及建物所有權
        狀影本。嗣謝雨杉等人因未能立刻辦妥抵押借款事宜，
        致無法取得該款項，乃於當日下午4、5時許同意原告甲○○及丙○○自該飯店離去，原告甲○○及丙○○至此
        始獲釋放。
  （五）被告於逼迫原告甲○○簽立上開本票、借據後，另行起
        意，以上開臺北縣板橋市○○○路大樓電線遭人剪斷，
        4樓亦無電可用，且4樓亦有商場電扶梯預留空間需要填
        補為由，主觀認定4樓屋主褚明男向原告甲○○購買前
        開房地亦受有損害，乃與當時在場之謝雨杉、李洪熠、
        陳家立、黃家盛、李俊傑、李宗螢及上開不詳男子10餘
        人，共同基於以強暴、脅迫使人行無義務之事之犯意聯
        絡，由被告指使數名不詳男子以強暴、脅迫方式，另迫
        使原告甲○○簽發面額合計850萬元之本票3紙，暨由原
        告甲○○書立內容為「本人甲○○於94年3月25日現金
        收到850萬元正於褚明男先生並訂於95年3月25日歸還」
        字樣之保管條1紙，繼而由被告指示李洪熠代為書寫內
        容為「本人李洪熠茲收到褚明男先生之現金保管條及本
        票3張共850萬元整」之收據1紙，並囑李俊傑持該3紙面
        額各為200萬元、300萬元及350萬元、合計850萬元之本
        票、原告甲○○之汽車駕照及原告甲○○、丙○○之身
        分證等外出影印後，將該等本票影本、證件影本連同上
        開李洪熠書立之收據暨原告甲○○出具之850萬元保管
        條正本，交予褚明男收執，而使原告甲○○行無義務之
        事。
  （六）綜上，被告所為已嚴重危害原告甲○○、丙○○之身體
        、健康、名譽、自由等人格法益而屬情節重大之情形，
        致原告甲○○、丙○○受有身體及精神上之損害，爰依
        侵權行為法律關係，請求被告賠償原告甲○○、丙○○
        慰撫金各300萬元，及遭盜領之款項各4萬6000元、24萬
        元等語。並聲明：(一)被告應給付原告甲○○304萬6000
        元，及自起訴狀繕本送達之翌日起至清償日止，按年息
        5％計算之利息。(二)被告應給付原告丙○○324萬元，及
        自起訴狀繕本送達之翌日起至清償日止，按年息5％計
        算之利息。(三)願供擔保請准宣告假執行。
二、被告則以：
  （一）否認原告甲○○、丙○○之主張，本案之發生完全係李
        俊傑、謝雨彬、李洪熠及宋先賚等人，利用兩造協商處
        理臺北縣板橋市○○○路8號3樓房地買賣之價差問題、
        大電被剪、電扶梯破洞未補以及6樓管線施工不當造成3
        樓裝潢損害等諸多民事糾紛時，趁機介入主導所造成，
        被告並無任何共同強盜之犯行存在，本案雖經檢察官起
        訴，並經鈞院及臺灣高等法院判處被告有罪在案，但被
        告不服已提起上訴。
  （二）原告甲○○、丙○○遭盜領之4萬6000元及24萬元均非
        被告取走，被告自始至終分文未得，原告向被告請求賠
        償上開金額，尚非有理，又關於精神慰撫金之酌定必須
        考量雙方身分、資力及加害程度，並其他各種情狀綜合
        定之，原告並未詳細說明並舉証渠等究竟受有何種之身
        、心傷害，亦未斟酌兩造之身分、資力等各項情狀，即
        遽予請求各300萬元之非財產上損害賠償，嫌屬無據。
  （三）關於本案案發當天之見面協商會議，係原告主動提出，
        被告僅係被動接受，原告於刑事偵審中一再陳稱被告預
        謀設計多時，恐與事實出入極大，況原告甲○○於鈞院
        刑事庭審理時自陳其於本案發生前1年內與被告見過7、
        8次面，地點遍及多處，倘被告確有犯罪意圖，機會甚
        多，何必挑在其生病身體欠佳，且褚明男也在場之時為
        之，顯與常理不合，且案發後被告立即遭到竹聯幫熊堂
        派人挾持到花蓮，強令配合勾串供詞，倘被告係本案之
        主謀，衡情其應會主動急於與其他共犯聯絡以規避刑責
        ，何以反遭幫派人士押走逼供？又原告之金融卡所領得
        款項，被告並未分得分文，原告所交出之勞力士手錶、
        汽車，被告亦從未經手，倘被告確係共犯，何以最後竟
        一無所獲，此與常情明顯不符，再者，案發時現場拿槍
        出來嚇原告，要求原告交出金融卡、密碼、手錶，甚至
        要求原告甲○○簽本票、保管條、讓渡書之人都不是被
        告，現場明顯有1位大哥坐鎮主導一切，故本案之發生
        實係該幫派人士介入主導失控所造成，被告當時在場係
        迫於無奈。
  （四）本件除原告甲○○及丙○○之指述外，事實上並無證據
        證明被告教唆指使數名不詳男子恐嚇脅迫原告甲○○，
        被告因買賣寶石關係而與訴外人陳家立及宋先賚認識，
        案發當天適逢星期3寶石賣場營業日，故渠等與被告聯
        絡欲前往看寶石，不得僅憑只有通話紀錄而無談話內容
        之通勤記錄，即推論渠等係與被告聯繫恐嚇脅迫原告之
        事，且同案被告李俊傑、謝雨彬及李洪熠及宋先賚均否
        認係受被告指使或教唆前往處理與原告間之債務糾紛，
        李宗螢則證稱係跟宋先賚要去看石頭，關於拿槍出來嚇
        原告，以及後來要求原告交出金融卡、密碼、手錶，甚
        至要求原告甲○○簽本票、保管條、讓渡書之人，乃至
        發放金融卡領得之款項都不是被告直接指使在場之小弟
        所為。
  （五）訴外人宋先賚、謝雨彬係竹聯幫熊堂人士，乃檢察官起
        訴書所認定之事實，顯見渠等具有黑幫背景，被告對於
        渠等亦畏懼三分，因此當渠等藉機涉入被告與原告甲○○間之債務糾葛並主導控制全案時，試問以被告孤身寡
        人又手無寸鐵之條件，如何與之抗衡，而敢於出面制止
        甚或報警處理，何況事實上，本案發生過程中被告也曾
        試過一次，但無任何效果，原告主張被告係共犯之一，
        明顯與經驗法則不符，原告甲○○與被告間確係存在諸
        多民事糾葛，原告本件請求有故意誇大之詞，核其目的
        無非欲藉本案解決上開糾葛，自無遽加採信之餘地等語
        置辯。並聲明：(一)原告之訴及假執行之聲請均駁回。(二)
        如受不利之判決，願供擔保請准宣告免為假執行。
三、兩造不爭執之事項：
  （一）原告甲○○、丙○○自95年10月18日下午4、5時許起至
        翌日下午4、5時許止，遭私行拘禁及強取財物。
  （二）原告甲○○所有中國信託商業銀行正義分行帳戶（帳號
        ：000000000000號）及臺灣土地銀行敦化分行帳戶（帳
        號：000000000000號）遭盜領款項合計4萬6000元，原
        告丙○○所有中國信託商業銀行板橋分行帳戶（帳號：
        000000000000號）遭盜領款項合計24萬元。
  （三）被告之上開犯行業經本院刑事庭以96年度訴字第381 號
        判決認定係犯刑法第330條第1項之結夥三人以上攜帶兇
        器強盜罪，判處有期徒刑10年，並經臺灣高等法院以96
        年度上訴字第5303號判決認定係犯刑法第330條第1項之
        結夥三人以上攜帶兇器強盜罪、刑法第304條第1項之強
        制罪，並撤銷改判有期徒刑8年、8月（減為4月），被
        告不服提起上訴，尚未確定。
四、本件之爭點為：
  （一）被告是否參與強盜原告甲○○、丙○○之侵權行為？應
        否負損害賠償責任？
  （二）如是，原告甲○○、丙○○得請求之損害賠償金額以多
        少為適當？
五、得心證之理由：
  （一）原告主張之上開事實，固為被告所否認，並以前詞置辯
        ，惟查：
      1.證人褚明男於刑事一審案件審理中證稱：我在4年前向
        甲○○購買板橋南雅東路8號4樓房地，3樓房地是乙○○的姐姐所有，甲○○為了3、4、5樓管線問題，需要
        協調各樓層同意，乙○○有出面參與協調，95年10月18
        日下午我與我太太和乙○○、甲○○夫婦約在板橋南雅
        南路象牙海岸紅茶店討論，我們約3時40分許到達，乙○○及甲○○提議去南雅東路3樓房子協調管線問題，
        我和我太太到了南雅東路3樓時進不去，我就打電話給
        乙○○，後來房屋裡面有1位年輕人出來開門，進去時
        門口有1、2位年輕人，再進去裡面還有1道門，門旁邊
        也有1、2個年輕人站在那邊，那個年輕人就把我和我太
        太帶到3樓屋子裡的圓桌，我看到甲○○夫婦、乙○○
        及2名年輕人，1位站在桌子旁邊拿雙節棍耍著玩，另1
        位拿白色手槍，放在左邊腰間插在褲腰裡面，我和我太
        太坐下來後，乙○○就說現在時機到了，要我在旁邊做
        證人，接著乙○○對甲○○說他賣的房子因管線施工問
        題，導致裝潢受損害，要他賠償2700 萬元，談了2、3
        個小時談不攏，其間乙○○就拍桌子，旁邊的年輕人也
        拍桌子，乙○○叫那2名年輕人來處理，那2名年輕人用
        威脅恐嚇的語氣，說你們給我好好的配合，如果不好好
        配合會怎樣，有1名年輕人用雙節棍拍桌子，甲○○就
        同意賠償的金額，乙○○又說他要替我討回公道，說因
        為電源線被剪掉，導致我的房子沒電，還有扶梯的洞等
        等，要甲○○同意賠償我850萬元，當時的情況我不敢
        表示任何意見，到了晚上7、8點，2700萬元及850萬元
        都說好了，有1位乙○○叫他大哥的人進來，還有另1位
        一起進來，那個一起進來的人將槍放在桌上，叫我們好
        好配合，乙○○及其他的人問甲○○3000多萬要怎麼賠
        ，要他提供不動產資料，寫汽車讓渡書，還說5樓房地
        沒有貸款部分可以移轉給他們，甲○○同意提供這些資
        料，在場小弟就去翻甲○○的皮包，找到3張金融卡，
        甲○○太太有告訴他們密碼，小弟他們就分組各拿不同
        的提款卡去領錢，後來大哥就叫小弟去拿本票給甲○○
        簽，我的部分是850萬元，乙○○部分是2700萬元，簽
        完後小弟就拿十行紙寫保管條，叫我和甲○○去簽名，
        小弟領錢回來後交給大哥、乙○○點，我有看到他們在
        分紅，然後人就散了，乙○○也走開，我就趁機拉著我
        太太離開，當時甲○○夫婦因尚須提供財產資料，所以
        仍繼續留在現場等語（見本院卷(一)第113至115頁），核
        與證人褚余富妹結證所述之內容大致相符（見本院卷(一)
        第124頁）。
      2.證人羅茂善雖證稱：我第1次在當天晚上6、7時許到場
        時，3樓大門開著，在場有2對夫妻，均可自由行動，我
        有看見他們上廁所，應不可能遭跟監，之後我第2次約9
        時許再到現場，迨我與乙○○一起離開時，我看見甲○○夫婦及褚明男離開還有說有笑等語（見刑事第一審卷
        (二)第44、46頁），然依證人褚明男及褚余富妹之證詞，
        渠等經隔離訊問之結果，均一致證稱渠等抵達3樓時，
        大門關閉，尚須以電話與被告聯絡始得開啟，且原告甲○○、丙○○之行動自由確受限制，如廁時亦有人在外
        看守，渠等則係在宋先賚等人朋分款項之際趁機離開，
        當時甲○○夫婦因尚須提供財產資料，故仍繼續留在現
        場，不能離去，業如前述，是證人褚明男及褚余富妹之
        證詞，核與原告甲○○、丙○○指述之情節大致相符，
        較為可採，證人羅茂善前開證述，顯屬事後迴護被告之
        詞，不足採信。
      3.證人李宗螢於刑事一審案件審理中證稱：95年10月18日
        約晚間7時許，我有到板橋南雅東路8號3樓，我跟宋先
        賚是要去看石頭，去一下子而已就下樓喝茶，後來有1
        位房屋仲介羅先生說要帶我們上去看房子的屋況，我就
        跟他一起上去看房子，我去3樓看一下子，又到4樓，當
        天我有跟甲○○、丙○○到淡水看車子的車況，是宋先
        賚請我去估價，因為我有認識車行的人，聽宋先賚說有
        人欠乙○○錢，要把車子讓渡給乙○○，雖然我不會估
        價，但我可以幫忙把車子開到車行去估價，不過我後來
        沒有把車子開到車行去估價，我與甲○○同車前往淡水
        ，在車上甲○○說他欠乙○○3000萬元，要把車子讓渡
        給他抵押，我就問甲○○說為何這麼多，他說是房子的
        問題，因乙○○說天花板破洞、房子漏水、大電被剪及
        精神慰撫金，甲○○說其實他沒有欠乙○○錢，這是乙○○要求的，我當時覺得債權好像不成立，所以沒有聯
        絡車行，現場只有看到BMW廠牌的車子，沒有看到資料
        ，不知道年份及價值，也沒有報價，後來我有從甲○○
        淡水住處到三重旅館，我是坐在車上跟著過去，不知道
        是誰要我們過去等語，在去三重旅館的路上，甲○○跟
        我聊了以後，我覺得債權是不確定的，如果硬要說甲○○有欠乙○○錢的話，也只是房子幫他修理好或者退錢
        的事情，後來到旅館之後，我有跟謝雨杉及李俊傑討論
        這件事，說甲○○並沒有欠乙○○錢，謝雨杉說沒有欠
        錢為何要簽本票，謝雨杉叫我不要聽甲○○片面的說詞
        ，我們有問甲○○為何要簽本票，為何房子賣了1 年多
        還要跑到南雅東路現場，甲○○才說是為了穿樓板共同
        水管的事情，需要4樓同意，才發生這事情，甲○○說
        他要賠償一些錢給乙○○、褚明男，以換取他們同意穿
        樓板的問題，所以他們才把車子開走等語（見本院卷(一)
        第102至105、109頁）。
      4.證人李洪熠於刑事第一審案件審理中結證稱：保管條是
        我在南雅東路8號3樓寫的，指印也是我蓋的，我與李俊
        傑上去時約晚上12點多，是李俊傑叫我跟他一起上3樓
        說要送東西，到3樓時先有一道鐵門沒辦法打開，我們
        敲門有人來應門，幫我們開門，現場有處明男、甲○○
        夫婦、謝雨杉等10多人，我看到桌上已經寫好本票及影
        印好的本票，乙○○請我幫他寫保管條，當時有人唸給
        我寫，乙○○叫我把我和褚明男的名字寫上去，寫完後
        我就放在桌上，我有看到桌上有放錢，但沒有看到分錢
        ，我也沒有分到錢等語（見本院卷(一)第132頁）。
      5.復參以卷附汽車讓渡書、本票13紙、保管條、贓物認領
        保管單、薇風馥麗飯店監視器影像翻拍照片、車輛照片
        、土地及建物登記謄本、臺北縣淡水鎮戶政事務所95年
        11月2日北縣淡戶字第095000 4144號函覆印鑑登記證明
        申請書、臺灣土地銀行敦化分行95年11月23 日敦存字
        第0950000467號函、臺北市監理處95年11月10日北市監
        三字第09565848300號函、中國信託商業銀行正義分行
        、臺灣土地銀行北三重分行及敦化分行之原告甲○○帳
        戶及中國信託商業銀行板橋分行之原告丙○○帳戶存摺
        內頁、臺北縣板橋地政事務所95年12月20日北縣板地資
        字第0950019392號函覆建物登記謄本、台新國際商業銀
        行自動櫃員機監視器影像翻拍照片、行動電話雙向通聯
        紀錄、原告甲○○之印鑑證明、原告甲○○、丙○○之
        身分證影本及原告甲○○之駕照影本等件（見本院卷(一)
        第233至240、262至328頁），足徵被告確有參與強盜原
        告甲○○、丙○○之犯行。
      6.被告雖抗辯：本案係幫派人士介入主導失控造成，其當
        時在場係迫於無奈，並未主導強盜犯行云云，惟查原告
        甲○○及丙○○交付證件、金融卡、原告甲○○簽發本
        票、保管條及汽車讓渡書等情，均係發生於被告胞姐所
        有之板橋南雅東路8號3樓房屋內，斯時被告亦在場，倘
        其並未同意或參與強盜犯行，衡情理應加以制止或報警
        處理，何以反而容任數名不詳男子在其胞姐房屋內為強
        盜犯行？參以當天在場之謝雨杉、李洪熠、李俊傑、李
        宗螢及宋先賚等人均與原告甲○○及丙○○素不相識，
        此為被告所不否認，然觀諸原告甲○○被迫簽立之2700
        萬元保管條及汽車讓渡書之內容，其權利人均為「鄭凱
        文」（即被告），且原告甲○○及丙○○自上開3樓房
        屋遭強押離開至淡水取走原告甲○○之車輛，亦係基於
        上開汽車讓渡書之內容所為，嗣後轉往三重「薇風馥麗
        飯店」等候天亮申領印鑑證明及拿取原告甲○○所有淡
        水房地之權狀，亦係為以該房地辦理抵押借款，充作償
        還本票債務予被告之目的而為，足見被告確有參與上開
        強盜犯行甚明，被告自應就其餘共犯之行為負責，其前
        開所辯顯係事後卸責之詞，不足採信。
  （二）按因故意或過失，不法侵害他人之權利者，負損害賠償
        責任；不法侵害他人之身體、健康、名譽、自由、信用
        、隱私、貞操，或不法侵害其他人格法益而情節重大者
        ，被害人雖非財產上之損害，亦得請求賠償相當之金額
        ，民法第184條第1項前段及第195條第1項前段分別定有
        明文。又不法侵害他人之人格權，被害人受有非財產上
        損害，請求加害人賠償相當金額之慰撫金時，法院對於
        慰撫金之量定，應斟酌實際加害情形所造成之影響、被
        害人痛苦之程度、兩造之身分、地位、經濟情形及其他
        各種狀況，以核定相當之數額（最高法院47年臺上字第
        1221號、51年臺上字第223號判例參照）。本件被告上
        開不法侵害原告甲○○、丙○○之財產、身體、自由法
        益行為，既經認定，則原告甲○○、丙○○依上開規定
        請求被告賠償渠等因而所受之損害，自屬有據，茲就原
        告甲○○、丙○○請求被告賠償之各項金額，應否准許
        ，分述如下：
      1.財產上損害4萬6000元、24萬元部分：原告甲○○、丙○○主張渠等遭被告強取財物各4萬6000元、24萬元之
        事實，有中國信託商業銀行正義分行、臺灣土地銀行敦
        化分行及中國信託商業銀行板橋分行之帳戶交易明細表
        在卷可稽（見本院卷(一)第274至287頁），應堪信實，是
        原告甲○○、丙○○此部分主張，核屬有據，應予准許
        。
      2.精神慰撫金各300萬元部分：原告甲○○、丙○○主張
        渠等因被告上開犯行，精神受到極大之痛苦，爰請求被
        告賠償慰撫金各300萬元之慰撫金等語，本院審酌原告
        甲○○係高中畢業，曾擔任全啟笙有限公司總經理、德
        寶開發建設有限公司負責人（上開兩公司目前均已停業
        ），事發當時95年度所得給付總額為279萬6856元，名
        下有汽車、不動產，原告丙○○係專科畢業，曾擔任德
        寶開發建設有限公司經理，95年度所得給付總額為70萬
        元，名下有汽車、不動產，被告係高中畢業，事發當時
        任職於中醫診所，月薪約2萬元，95年度所得給付總額
        為24萬元，名下無汽車、不動產，業據渠等陳明在卷，
        並有稅務電子閘門財產所得調件明細表在卷可參，及
        被告正值壯年，不思努力進取，循正當管道賺取財物，
        竟趁其與原告甲○○協調民事糾紛之機會，剝奪原告甲○○、丙○○之行動自由長達24小時，其間更指示在場
        數名不詳男子強取渠等財物，造成渠等精神受有極大之
        恐懼等一切情狀，認原告甲○○、丙○○各得請求被告
        賠償之慰撫金以80萬元為適當，逾此數額之請求，尚屬
        過高，不應准許。
      3.綜上，原告甲○○、丙○○各得向被告請求之金額為84
        萬6000元及104萬元。
六、綜上所述，原告甲○○依侵權行為之法律關係，得請求被告
    賠償之金額為財產上損害4萬6000元、慰撫金80萬元，合計8
    4萬6000元，原告丙○○得請求被告賠償之金額為財產上損
    害24萬元、慰撫金80萬元，合計104萬元。從而，原告甲○○、丙○○請求被告給付各84萬6000元、104萬元，及均自
    起訴狀繕本送達之翌日即96年4月10日起至清償日止，按年
    息5％計算之利息，為有理由，應予准許，逾此部分之請求
    ，為無理由，應予駁回。
七、假執行之宣告：兩造均陳明願供擔保，請准宣告假執行或免
    為假執行，就原告勝訴部分，經核均無不合，爰各酌定相當
    之擔保金額予以准許，至原告敗訴部分，其假執行之聲請，
    已失所附麗，應併予駁回，附此敘明。
八、本件事證已臻明確，兩造其餘主張陳述及所提之證據，經本
    院斟酌後，認與判決結果不生影響，爰不另一一論述，併予
    敘明。
九、據上論結，本件原告之訴為一部有理由，一部無理由，依民
    事訴訟法第79條、第390條第2項、第392條第2項，判決如主
    文。
中    華    民    國    98    年    7     月    31    日
                  民事第二庭    法  官  鍾素鳳
以上正本係照原本作成。
如對本判決上訴，須於判決送達後20日內向本院提出上訴狀。
中    華    民    國    98    年    7     月    31    日
                                書記官  林玗倩


司法院資訊處製作；財團法人民間司法改革基金會備份。
